---
title: "GEIH 2022"
author: "Alejandro Navarro"
date: "11/4/2022"
output: 
 html_document:
    toc: true
    toc_float: true
    number_sections: true
    theme: united
    highlight: tango
editor_options: 
  chunk_output_type: inline
---

```{r setup_prog, include = FALSE, cache = FALSE}
knitr::opts_chunk$set(
  comment = NA, 
  warning = FALSE, 
  message = FALSE
    )
here::i_am("GEIH/GEIH 2022.Rmd")
library(here)
here()

```

# GEIH {-}

En el presente documento trabajaremos con los microdatos de la **GEIH** con el ánimo de replicar los resultados de los indicadores del mercado laboral más relevantes y que hacen parte de los informes que presenta trimestralmente el **DANE**. 

Para calcular los indicadores utilizaremos los datos contenidos en los módulos de **Ocupados**, **Desocupados**, **Inactivos** y de **Características Generales** del conglomerado definido por el departamento como Áreas Metropolitanas.

Los datos serán calculados en el orden nacional y en el Área metropolitana de la ciudad Barranquilla.

# Instalar e invocar paquetes {-}

Antes de comenzar a programar en Rstudio es necesario instalar los paquetes con el comando `Install.packages` y luego invocarlos con el comando `library()`.

```{r}
#install.packages("haven")
library(haven)
library(readr)
library(tidyverse)
library(survey)
library(lubridate)
library(ggplot2)
library(flextable)
```


# Características Generales
Para poder trabajar con los datos debes ubicar la carpeta donde se encuentra el archivo y su extensión. Si no sabes como ubicarlo puedes utilizar el comando `file.choose`para buscar la carpeta del archivo en el disco duro.

Iniciaremos con los datos de las **Características Generales**.

```{r}
file.choose()
```

Debido a que la extensión es **.dta** debes utilizar el comando adecuado para leer los datos que presentan esa extensión. Para eso puedes utilizar el comando `read_dta` y la sintaxis con la orden de programación como de todas las demás debe seguir el siguiente lógica:

1. Escoges un nombre para la tabla, en este caso yo escogí las iniciales **ACGD** para diciembre, **ACGN** para noviembre y **ACGO** para octubre.
2. Luego digitas el operador de asignación `<-` que se utiliza para crear objetos en la ventana del **Global Environment**.
3. El comando o la orden que quieres que realice el programa `read_delim`.
4. La ubicación del archivo en el disco duro **"C:\\"**.

```{r setup, include=FALSE}
ACGD <- read_dta("C:\\Users\\USER\\OneDrive\\Desktop\\DiplomadoStata\\202201\\ejemplo\\Diciembre.dta\\ÁreaCaracterísticasgenerales.dta")
ACGD
##Noviembre##
ACGN <- read_dta("C:\\Users\\USER\\OneDrive\\Desktop\\DiplomadoStata\\202201\\ejemplo\\Noviembre.dta\\ÁreaCaracterísticasgenerales.dta")
##Octubre##
ACGO <- read_dta("C:\\Users\\USER\\OneDrive\\Desktop\\DiplomadoStata\\202201\\ejemplo\\Octubre.dta\\ÁreaCaracterísticasgenerales.dta")
```

Luego de tener los tres **Dataframe** en el ambiente global, podemos pasar a fusionar los datos y a crear la variable de identificación **LLAVE**

```{r}

ACGF<- bind_rows(ACGD, ACGN, ACGO)
ACGF2 <-unite(ACGF, LLAVE, c(1:3),  sep = ".", remove = TRUE)
ACGF2
```

# Ocupados

Continuamos cargando los datos del módulo de **Ocupado**:

```{r}
AOD <- read_dta("C:\\Users\\USER\\OneDrive\\Desktop\\DiplomadoStata\\202201\\ejemplo\\Diciembre.dta\\ÁreaOcupados.dta")
AON <- read_dta("C:\\Users\\USER\\OneDrive\\Desktop\\DiplomadoStata\\202201\\ejemplo\\Noviembre.dta\\ÁreaOcupados.dta")
AOO <- read_dta("C:\\Users\\USER\\OneDrive\\Desktop\\DiplomadoStata\\202201\\ejemplo\\Octubre.dta\\ÁreaOcupados.dta")
```

Fusionamos los tres meses de ocupados y creamos la varaible de identidad **LLAVE** como lo hicimos anteriormente con los datos de **CG**.

```{r}
AOF = bind_rows(AOD, AON, AOO)
AOF2 <-unite(AOF, LLAVE, c(1:3),  sep = ".", remove = TRUE)

```

# Desocupados

```{r}
ADD <- read_dta("C:\\Users\\USER\\OneDrive\\Desktop\\DiplomadoStata\\202201\\ejemplo\\Diciembre.dta\\ÁreaDesocupados.dta")
#Noviembre
ADN <- read_dta("C:\\Users\\USER\\OneDrive\\Desktop\\DiplomadoStata\\202201\\ejemplo\\Noviembre.dta\\ÁreaDesocupados.dta")
#Octubre
ADO <- read_dta("C:\\Users\\USER\\OneDrive\\Desktop\\DiplomadoStata\\202201\\ejemplo\\Octubre.dta\\ÁreaDesocupados.dta")

```

```{r}
ADF = bind_rows(ADD, ADN, ADO)
ADF2 <-unite(ADF, LLAVE, c(1:3),  sep = ".", remove = TRUE)
```

# Inactivos

```{r}
AID <- read_dta("C:\\Users\\USER\\OneDrive\\Desktop\\DiplomadoStata\\202201\\ejemplo\\Diciembre.dta\\ÁreaInactivos.dta")
#Noviembre
AIN <- read_dta("C:\\Users\\USER\\OneDrive\\Desktop\\DiplomadoStata\\202201\\ejemplo\\Noviembre.dta\\ÁreaInactivos.dta")
#Octubre
AIO <- read_dta("C:\\Users\\USER\\OneDrive\\Desktop\\DiplomadoStata\\202201\\ejemplo\\Octubre.dta\\ÁreaInactivos.dta")
```

```{r}
AIF = bind_rows(AID, AIN, AIO)
AIF2 <-unite(AIF, LLAVE, c(1:3),  sep = ".", remove = TRUE)
```

# Fusión vertical de datos:

Teniendo en cuenta que la identidad de los datos en los tres **Dataframe**, **AIF2**, **ADF2** y **AOF2** son complementarios podemos fusionarlas verticalmente sin que se dupliquen los datos.

Para hacer la fusión utilizamos nuevamente el comando `bind_rows`

```{r}
Empleo = bind_rows(AOF2, ADF2, AIF2)

```

# Fusión Horizontal:

Para fusionar los datos del módulo de CGF2 con los datos que acabamos de crear con el nombre de *Empleo* debemos utilizar un comando más robusto toda vez que estos datos deben ser fusionados de manera horizontal para evitar la duplicidad en los datos.

Para eso utilizamos el comando `full_join` y utilizamos nuestra variable de identidad **LLAVE**. La sintaxis del comando de programación completo es la siguiente:

```{r}
full_join(ACGF2, Empleo, by="LLAVE",  
                all = TRUE)
ECG<- full_join(ACGF2, Empleo, by="LLAVE",  
                all = TRUE)%>%select(LLAVE, HOGAR.x, REGIS.x, AREA.y, REGIS.y, 
                fex_c_2011.x, P6020, P6050, P6040)%>%print()


```

```{r}
ECG$fex2 <-round(ECG$fex_c_2011.x/3,4)


```

# Etiquetado de variables:

```{r}

ECG$AREAR <-factor(ECG$AREA.y, levels = c("05", "08", "11",
                                 "13", "17", "23", "50", "52", "54", "66", "68", "73",                                   "76"),
                                 labels = c("Medellin", "Barranquilla", "Bogota",
                              "Cartagena", "Manizales", "Monteria", "Villavicencio",
                              "Pasto", "Cucuta", "Pereira", "Bucaramanga", "Ibague",                                  "Cali"))

str(ECG$AREAR)
```

```{r}
ECG$Parentesco <-factor(ECG$P6050, levels = c("1", "2", "3",
                                          "4", "5", "6", "7", "8", "9"),
                   labels = c("Jefe hogar", "Pareja", "Hijo",
                              "Nieto", "Otro pariente", "Empleado servicio",                                          "Pensionado",
                              "Trabajador", "No pariente"))
```


```{r}
ECG$SEXO <-factor(ECG$P6020, levels = c("1", "2"), labels = c("Hombre", "Mujer"))

ECG$REGIS <-factor(ECG$REGIS.y, levels = c("60", "70", "80"), 
                   labels = c("Ocupado", "Desocupado", "Inactivo"))

#ECG<-ECG%>% mutate(REGIS.y=as.factor(REGIS.y))
#str(ECG$P6020)
```

# Categorizando por rango de edades:

```{r}
ECG$EDAD[ECG$P6040>=0 & ECG$P6040<=15]=1
ECG$EDAD[ECG$P6040>=15 & ECG$P6040<=29]=2
ECG$EDAD[ECG$P6040>=30 & ECG$P6040<=65]=3
ECG$EDAD[ECG$P6040>=66 & ECG$P6040<=110]=4

ECG$EDAD<-factor(ECG$EDAD, levels = c("1", "2", "3", "4"), 
                 labels = c("Niños", "Joven", "Adulto", "Adulto Mayor"))
class(ECG$EDAD)

```
# Coeficiente de Expansión:

Para poder utilizar el factor de expansión en el **Rstudio** se necesita crear un **objeto** con la base de datos ponderada que después utilizas para realizar la estadística descriptiva.

El comando para crear el objeto es `svydesign` y la sintaxis para el comando de programación es el siguiente:

```{r}
PobGen<-svydesign(ids=~1,data=ECG,weights=ECG$fex2, nest = TRUE)

class(PobGen)

```
Luego de crear el objeto que almacena la base de datos ponderada **PobGen** comenzamos a hacer la estadística descriptiva de los datos.

# Tablas de frecuencia:
```{r}
svytable(~fex2, PobGen)
as.tibble(svytable(~fex2, PobGen))
Tab<-as.tibble(svytable(~fex2, PobGen))
print(Tab)
sum(Tab$n)

svytable(~SEXO, PobGen)
Tab1<-as.tibble(svytable(~SEXO, exclude=NULL, PobGen))
print(Tab1)
sum(Tab1$n)

```

# Participación Porcentual
```{r}
round(svytable(~SEXO+AREAR+REGIS.y, PobGen),3)
Tab2<-as.tibble(round(svytable(~SEXO+AREAR+REGIS.y, PobGen),3))
print(Tab2)
sum(Tab2$n)

Tab3<-svytable(~SEXO, PobGen)
print(Tab3)
sum(Tab3)
prop.table(Tab3)
Tab4<-as.tibble(prop.table(Tab3)*100)
print(Tab4)
#prop.table(svytotal(~SEXO, PobGen))

```


```{r}
round(prop.table(svytable(~SEXO, PobGen)),5)*100
Tab5<-as.data.frame(round(prop.table(svytable(~SEXO, PobGen)),5)*100)
Tab5
```

```{r}
round(prop.table(svytable(~SEXO+AREAR,design=PobGen)),4)*100
Tab6<-data.frame(round(prop.table(svytable(~SEXO+AREAR,design=PobGen)),4)*100)
Tab6

```

```{r}
round(svytable(~SEXO+AREAR+REGIS.y+EDAD,design=PobGen), 3)
Tab7<-as.tibble(round(svytable(~SEXO+AREAR+REGIS.y+EDAD,design=PobGen), 3))
print(Tab7)

svytable(~SEXO+EDAD,design=PobGen)
Tab8<-data.frame(svytable(~SEXO+EDAD,design=PobGen))
Tab8<-Tab8%>%filter(Tab8$EDAD%in%c("Niños"))
sum(Tab8$Freq)

```
# Indicadores del Mercado de TRabajo
## Ocupados

```{r}
Ocu<-Tab7%>%filter(Tab7$REGIS.y%in%c("60"))
O<-sum(Ocu$n)
O
```

## Desocupados

```{r}
Deso<-Tab7%>%filter(Tab7$REGIS.y%in%c("70"))
D<-sum(Deso$n)
D
```

## Inactivos

```{r}
Ina<-Tab7%>%filter(Tab7$REGIS.y%in%c("80"))
I<-sum(Ina$n)
I
```

## Agregados

```{r}
PT<-sum(Tab$n)
PET<-sum(Tab7$n)
PEA<-sum(Ocu$n+Deso$n)
PartPET<-round((PET/PT),4)*100
TGP<-round((PEA/PET),3)*100
TO<-round((O/PET),3)*100
TD<-round((D/PEA),3)*100
Agregados<-(c(PT, PET, PartPET, TGP, TO, TD))
print(Agregados)
```

# Tabla de indicadores Agregados

```{r}
Indicadores<-matrix(c(Agregados), ncol=6, nrow = 1)
colnames(Indicadores)=c("PT", "PET", "Part_PET", "TGP", 
        "TO", "TD")
rownames(Indicadores)=c("Agregados")
Indicadores<-as.data.frame(Indicadores)
print(Indicadores)
```

# Gráficos
```{r}

Genero<-ggplot(Tab5, aes(x="", y=Freq, fill=SEXO))+ 
  geom_bar(stat = "identity", 
           color="black")+
  geom_text(aes(label=Freq),
            position=position_stack(vjust=0.5), 
            color ="black", size=8)+
  ggtitle("Total Poblacion por Genero ")+
  theme (plot.title = element_text(family="Comic Sans MS",
              size=rel(1.5), #Tama?o relativo de la letra del t?tulo
              vjust=2, #Justificaci?n vertical, para separarlo del gr?fico
              face="bold", #Letra negrilla. Otras posibilidades "plain", "italic", "bold" y "bold.italic"
              color="black", #Color del texto
              lineheight=1.5))+ labs(x="Porcentaje %", 
              y= "Frecuencias")+
              coord_polar(theta = "y")+
  theme_void() # remove background, grid, numeric labels

plot(Genero)
```

